【裁判字號】    99,消債清,104
【裁判日期】    990809
【裁判案由】    清算事件
【裁判全文】
台灣台中地方法院民事裁定  99年度消債清字第104號
    聲  請  人
    即  債務人  丙○○
    相  對  人
    即  債權人  合作金庫商業銀行股份有限公司
    法定代理人  辛○○
    相  對  人
    即  債權人  台北富邦商業銀行股份有限公司
    法定代理人  庚○○
    相  對  人
    即  債權人  兆豐國際商業銀行股份有限公司
    法定代理人  乙○○
    代  理  人  戊○○
    相  對  人
    即  債權人  己○(台灣)商業銀行股份有限公司
                （含「美商己○銀行股份有限公司」）
    法定代理人  管國霖
    相  對  人
    即  債權人  渣打國際商業銀行股份有限公司
    法定代理人  曾景璇
    相  對  人
    即  債權人  萬泰商業銀行股份有限公司
    法定代理人  壬○○
    相  對  人
    即  債權人  台新國際商業銀行股份有限公司
    法定代理人  丁○○
    相  對  人
    即  債權人  安泰商業銀行股份有限公司
    法定代理人  甲○○
上列當事人聲請消費者債務清理事件，本院裁定如下：
    主      文
債務人丙○○自中華民國99年8月9日16時起開始清算程序，並同
時終止清算程序。
    理      由
一、按更生方案未依消費者債務清理條例第59條、第60條規定可
    決時，除有該條例第64條規定之情形外，法院應以裁定開始
    清算程序，消費者債務清理條例第61條定有明文。又法院開
    始清算程序之裁定，應載明其年、月、日、時，並即時發生
    效力；債務人之財產不敷清償清算程序之費用時，法院應裁
    定開始清算程序，並同時終止清算程序，同條例第83條第 1
    項、第85條第1項分別定有明文。
二、經查：
  (一)本件債務人聲請更生，前雖經本院於99年 3月12日裁定開始
    更生程序在案，惟債務人所提之更生方案，卻未能依消費者
    債務清理條例第59條、第60條規定獲得債權人會議之可決｛
    到場之債權人合作金庫商業銀行股份有限公司、渣打國際商
    業銀行股份有限公司、萬泰商業銀行股份有限公司、台新國
    際商業銀行股份有限公司、安泰商業銀行股份有限公司均表
    示不同意，台北富邦商業銀行股份有限公司、兆豐國際商業
    銀行股份有限公司、己○（台灣）商業銀行股份有限公司亦
    具狀表示不同意｝。而聲請人於99年 5月28日所提正式更生
    方案，對積欠之新臺幣(下同） 3,718,542元債務，僅願分6
    年72期每月償還6,000元，合計432,000元，償還百分之11.6
    2之債務，清償比例顯然過低。嗣債務人於司法事務官99年7
    月 6日訊問時當庭表示願意提高還款額度並提出新的更生方
    案為分8年96期每月償還10,000元，合計960,000元，償還百
    分之25.82之債務，清償比例顯然過低｛經司法事務官將新
    更生方案送達予債權人表示意見，債權人合作金庫商業銀行
    股份有限公司、台北富邦商業銀行股份有限公司、兆豐國際
    商業銀行股份有限公司、己○（台灣）商業銀行股份有限公
    司、渣打國際商業銀行股份有限公司、萬泰商業銀行股份有
    限公司、台新國際商業銀行股份有限公司、安泰商業銀行股
    份有限公司均具狀表示不同意｝。
  (二)矧，依債權人所提出債務人之前之消費明細觀之，債務人之
    消費內容為預借現金｛92年2月60,000元、92年3月80,000元
    、92年4月90,000、92年5月70,000、92年8月70,000、92年1
    0月100,000、93年2月53,000元、93年5月116,000元、93年6
    月108,000元、93年 9月61,300元、93年10月181,000元、93
    年11月45,300元、94年 1月140,000元、94年3月60,000元、
    94年4月51,000元、94年 9月102,000元、94年10月80,000元
    、94年11月60,000元、94年12月40,000元、95年 5月36,000
    元、95年8月48,720元｝、代償債務｛93年12月21日1,139,0
    00元｝、百貨｛新光三越百貨、中友百貨、廣三崇光百貨｝
    、汽車｛裕民汽車、裕唐汽車、匯豐汽車、長圓輪胎、標達
    汽車保養、中都汽車、優美汽車用品企業社、翔勝輪胎四輪
    定位、遠東汽車百貨｝、電信｛台灣大哥大、台灣電店、震
    旦行｝、餐廳｛味覺禪風 、長榮桂冠酒店-台北、長榮桂冠
    酒店-台中 、摩根庭園西餐廳、水舞饌、忙裡偷閒餐廳、那
    布里亞日式靚鍋｝、保險｛富邦產物保險、友聯產物保險｝
    等（加油站、電腦、量販購物未列計），而其每月消費額度
    時有逾越薪資總額之情事，此有債權人提出之消費帳明細及
    本院製作之消費明細（進行單）附卷可稽。矧，債務人於本
    院99年2月3日訊問時自承（92年做何工作？）也是做汽車業
    務。預借現金是用來還最低應繳金額，曾經一個月最低要繳
    7、8萬元。（債務從何而來？）91年有買房子，因為覺得房
    子風水不好，所以不到一手將房子賣掉，虧了1、2百萬元。
    那個房子是買在寧夏路和太原路口。當初買房子是向中國信
    託貸款，貸了 470-490萬元，我買了610萬元，只賣大約500
    多萬元上下。加上當時買家具、裝潢的費用，就虧了蠻多錢
    ，另外還有多家銀行的信用卡循環利息。（94年10月、11月
    富邦產物、友聯產物保險的消費為何？）那是先幫客戶刷等
    語。如是，上述消費性質非生活必要之支出（加油站、電腦
    、量販購物未予列計），而係奢侈、浪費、投機之性質，故
    難認債務人之更生方案條件係屬公允。
  (三)從而，本件自不符合得由法院逕以裁定認可更生方案之要件
    。
三、再查，依據債務人所提財產及收入狀況說明書所載，其財產
    僅有車牌號碼C3-9265號（1998年）， 此有財政部臺灣省中
    區國稅財產歸屬資料清單在卷可稽，依行政院所頒「固定資
    產耐用年數表」及「固定資產折舊率表」之規定，小客車之
    耐用年數為5年，依定率遞減法每年折舊1000分之369，而上
    開自小客車、重型機車已分別使用達13年，已無太多殘值，
    再參酌本件清算程序之規模，堪認債務人之財產應不敷清償
    清算程序之費用，自應裁定開始本件清算程序，並同時終止
    清算程序，爰裁定如主文。
中    華    民    國    99    年    8     月    9     日
                  民事庭法  官  顏世傑
上為正本係照原本作成
「開始清算程序」之裁定不得抗告，如不服「同時終止清算程序
」之裁定，應於裁定送達後10日內，以書狀向本院提出抗告，並
繳納抗告費新臺幣1000元。
中    華    民    國    99    年    8     月    9     日
                        書記官  楊均謙

司法院資訊處製作；財團法人民間司法改革基金會備份。
